臺灣臺中地方法院刑事判決　　　　　　　　　　　　九十一年度訴字第一二二五號
　　公　訴　人　臺灣臺中地方法院檢察署檢察官
　　被　　　告　甲○○
　　指定辯護人　本院公設辯護人　乙○○
右列被告因違反毒品危害防制條例案件，經檢察官提起公訴（九十一年度偵字第五一
八六、九二二一號），本院判決如左：
    主  文
甲○○持有第一級毒品，累犯，處有期徒刑捌月，扣案如附表編號拾壹所示之海洛因
及含有海洛因殘渣如附表肆肆所示之磅秤、如附表伍所示之塑膠勺子、如附表陸拾
所示之塑膠器皿，均沒收銷燬之；又販賣第二級毒品，累犯，處有期徒刑捌年，扣案
如附表編號壹、貳所示之安非他命、如附表編號肆所示之安非他命結晶及含有
安非他命殘渣扣案如附表編號貳、、肆所示之過濾器、如附表編號伍、陸所示之小
型三角過濾器、如附表編號柒所示之結晶盤、如附表編號肆肆所示之磅秤、如附表編
號伍貳所示之塑膠漏空器皿（紅色）、如附表編號伍所示之塑膠勺子、如附表編號
伍伍所示之塑膠漏空器皿（白色）、如附表編號伍捌所示之塑膠鏟子、如附表編號伍
玖所示之攪拌勺子、如附表編號陸壹所示之塑膠手套、如附表編號陸貳之吸水宣紙，
均沒收銷燬之，又扣案如附表編號貳肆、貳伍所示之磅秤、如附表編號陸所示之小
型封口機、如附表編號柒、捌所示之封口機、如附表編號肆壹所示之大型封口機
、如附表編號肆貳所示之天平秤、如附表編號肆所示之天平用法碼、如附表編號肆
伍所示之安非他命分裝罐、如附表編號肆陸所示之夾藏安非他命香菸空盒、如附表編
號肆柒所示之安非他命分裝罐、如附表編號肆捌所示之大小夾鏈袋、如附表編號肆玖
所示之包裝袋，均沒收之。應執行有期徒刑捌年陸月，扣案如附表編號拾壹所示之海
洛因及含有海洛因殘渣如附表肆肆所示之磅秤、如附表伍所示之塑膠勺子、如附表
陸拾所示之塑膠器皿、如附表編號壹、貳所示之安非他命、如附表編號肆所示
之安非他命結晶及含有安非他命殘渣扣案如附表編號貳、、肆所示之過濾器、如附
表編號伍、陸所示之小型三角過濾器、如附表編號柒所示之結晶盤、如附表編號肆肆
所示之磅秤、如附表編號伍貳所示之塑膠漏空器皿（紅色）、如附表編號伍所示之
塑膠勺子、如附表編號伍伍所示之塑膠漏空器皿（白色）、如附表編號伍捌所示之塑
膠鏟子、如附表編號伍玖所示之攪拌勺子、如附表編號陸壹所示之塑膠手套、如附表
編號陸貳之吸水宣紙，均沒收銷燬之；又扣案如附表編號貳肆、貳伍所示之磅秤、如
附表編號陸所示之小型封口機、如附表編號柒、捌所示之封口機、如附表編號
肆壹所示之大型封口機、如附表編號肆貳所示之天平秤、如附表編號肆所示之天平
用法碼、如附表編號肆伍所示之安非他命分裝罐、如附表編號肆陸所示之夾藏安非他
命香菸空盒、如附表編號肆柒所示之安非他命分裝罐、如附表編號肆捌所示之大小夾
鏈袋、如附表編號肆玖所示之包裝袋，均沒收之。
    事  實
一、甲○○前於民國八十年間，因違反麻醉藥品管理條例案件及誣告罪，經臺灣臺北
    地方法院分別判處有期徒刑五年六月、七月，合併應執行刑有期徒刑六年確定，
    八十一年二月二十六日入監執行，八十三年二月七日假釋出監，八十六年一月七
    日縮刑期滿視為執行完畢，猶不知悔改。
二、甲○○明知海洛因係屬毒品危害防制條例第二條第二項第一款所規定之第一級毒
    品，不得非法持有，竟於九十年八月間，在臺北市○○○路與金山南路口，以每
    錢新臺幣（下同）一萬二千元之代價，向不詳姓名年籍綽號「阿河」之成年男子
    ，購買第一級毒品海洛因後，非法持有之。嗣於九十一年三月十六日二十時許，
    在臺北縣中和市○○路七二六之六號七樓之五室其租住處，為法務部調查局中部
    地區機動組查獲，並當場扣得甲○○所有如附表編號三三所示之第一級毒品海洛
    因、及甲○○所有含有海洛因殘渣如附表編號四四所示之磅秤、如附表編號五三
    所示之塑膠勺子、如附表編號六十所示之塑膠器皿。
三、甲○○另明知安非他命係屬毒品危害防制條例第二條第二項第二款所規定之第二
    級毒品，不得販賣圖利，為圖減省平日施用毒品之開銷支出，乃思以購入劣質之
    安非他命加以改良為優質之安非他命，以供應自行施用並同時販售以獲取利益，
    竟基於販賣第二級毒品安非他命以獲取不法利益之意圖，於九十年八、九月間，
    在臺北市○○路與復興北路口，以十一萬元之代價，向不詳姓名年籍綽號「阿青
    」之成年男子，販入一公斤之劣質固態安非他命，再於不詳時間、不詳地點，購
    置加工使用之真空馬達、升壓器、研磨器、塑膠器皿、濾網、鏟紫、手套、勺子
    、濾紙、溫度計、過濾器、結晶盤、添加劑、吸水宣紙等加工工具後，即在臺北
    縣中和市○○路七二六之六號七樓之五室其租住處，以將劣質安非他命放置於結
    晶盆內，使其溶解於蒸餾水，再加入適量之添加物後加熱，待溶液呈現黑色液狀
    後，利用過濾器、濾紙除去雜質及添加物，再將該溶液再次放置於結晶盆內，加
    入蒸餾水加熱，並加入少量之紅色素，待到達一定溫度後，立即將溶液連同結晶
    盆放入冰箱中冷卻結晶，再將結晶後尚未完全乾燥之安非他命鋪在宣紙上面，將
    水分吸乾，即完成優質之安非他命，待加工完成後，再行分裝販售。嗣因甲○○
    因加工改良技術不臻純熟，以致加工結果未若預期效果，未及將加工完成之安非
    他命分裝販售，即於九十一年三月十六日二十時許，在臺北縣中和市○○路七二
    六之六號七樓之五室前開租住處，經法務部調查局中部機動組查獲，並當場扣得
    甲○○所有如附表編號三一、三二所示之第二級毒品安非他命、甲○○所有作為
    改良劣質安非他命使用含有安非他命殘渣如附表編號所示二、三、四之過濾器、
    如附表編號五、六所示之小型三角過濾器、如附表編號七所示之結晶盤、如附表
    編號三四所示之安非他命結晶、如附表編號四四所示之磅秤、如附表編號五二所
    示之塑膠漏空器皿（紅色）、如附表編號五三所示之塑膠勺子、如附表編號五五
    所示之塑膠漏空器皿（白色）、如附表編號五八所示之塑膠鏟子、如附表編號五
    九所示之攪拌勺子、如附表編號六一所示之塑膠手套、如附表編號六二之吸水宣
    紙，欲供分裝安非他命販售使用如附表編號二四、二五所示之磅秤、如附表編號
    三六所示之小型封口機、如附表編號三七、三八所示之封口機、如附表編號四一
    所示之大型封口機、如附表編號四二所示之天平秤、如附表編號四三所示之天平
    用法碼、如附表編號四五所示之安非他命分裝袋、如附表編號四六所示之夾藏安
    非他命香菸空盒、如附表編號四七所示之安非他命分裝罐、如附表編號四八所示
    之大小夾鍊袋、如附表編號四九所示之包裝袋。
四、案經法務部調查局中部地區機動組移送臺灣臺中地方法院檢察署檢察官偵查起訴
    。
    理  由
一、訊據被告甲○○，對於右揭時地，以每錢一萬二千元之代價，向不詳姓名年籍綽
    號「阿河」之成年男子購買第一級毒品海洛因後而持有之，及意圖販售第二級毒
    品安非他命以圖利，而以十一萬元之代價，向不詳姓名年籍綽號「阿青」之成年
    男子販入劣質安非他命，加以改良為優質安非他命後，欲行出售獲取利益等情，
    業經於警詢、偵查及本院審理中坦認屬實，並有扣案如附表編號二、三、四所示
    之過濾器、如附表編號五、六所示之小型三角過濾器、如附表編號七所示之結晶
    盤、如附表編號二四、二五所示之磅秤、如附表編號三一、三二所示之安非他命
    、如附表編號三三所示之海洛因、如附表編號三四所示之安非他命結晶、如附表
    編號三六所示之小型封口機、如附表編號三七、三八所示之封口機、如附表編號
    四一所示之大型封口機、如附表編號四二所示之天平秤、如附表編號四三所示之
    天平用法碼、如附表編號四四所示之磅秤、如附表編號四五所示之安非他命分裝
    罐、如附表編號四六夾藏安非他命香菸空盒、如附表編號四七所示之安非他命分
    裝罐、如附表編號四八所示之大小夾鍊袋、如附表四九所示之包裝袋、如附表五
    二所示之塑膠漏空器皿（紅色）、如附表編號五三所示之塑膠勺子、如附表編號
    五五所示之塑膠漏空器皿（白色）、如附表編號五八所示之塑膠鏟子、如附表編
    號五九所示之攪拌勺子、如附表編號六十所示之塑膠器皿、如附表編號六一所示
    之塑膠手套、如附表編號六二所示之吸水宣紙等為證；而扣案如附表編號三一所
    示之安非他命，經送驗結果，含有微量第二級毒品甲基安非他命成分，淨重四二
    一‧九０公克，包裝重一四‧二０公克，純度百分之一，純質淨重四‧二二公克
    ，又扣案如附表編號三二所示之安非他命，經送驗結果，含第二級毒品甲基安非
    他命成分，淨重一五七‧０三公克，包裝重九‧０五公克，純度百分之五五‧０
    七，純質淨重八六‧四八公克，又扣案如附表編號三三所示之海洛因，經送驗結
    果，含第一級毒品海洛因成分，淨重三‧六五公克、包裝重０‧三三公克，又扣
    案如附表編號三四所示之安非他命結晶，含第二級毒品甲基安非他命成分，淨重
    五‧八三公克，包裝重０‧九一公克，純度百分之七三‧五四，純質淨重四‧二
    九公克，另扣案如附表編號二、三、四所示之過濾器、如附表編號五、六所示之
    小型三角過濾器、如附表編號七所示之結晶盤、如附表編號四四所示之磅秤、如
    附表編號五二所示之塑膠漏空器皿（紅色）、如附表編號五三所示之塑膠勺子、
    如附表編號五五所示之塑膠漏空器皿（白色）、如附表編號五八所示之塑膠鏟子
    、如附表編號五九所示之攪拌勺子、如附表編號六一所示之塑膠手套、如附表編
    號六二所示之吸水宣紙，經送驗結果，有第二級毒品甲基安非他命殘留；又扣案
    如附表編號四四所示之磅秤、如附表編號五三所示之塑膠勺子、如附表編號六十
    所示之塑膠器皿，經送驗結果，有第一級毒品海洛因殘留，此有法務部調查局九
    十一年四月十八日調科壹字第０九一二三０一０二七０號檢驗通知書一份在卷可
    稽，被告甲○○自白供述與現有事證相符，應堪置信。至於被告甲○○供稱伊有
    施用第一級毒品海洛因之行為之情，惟被告甲○○於臺中縣警察局刑警隊採尿送
    驗，經臺中縣衛生局以免疫學分析法進行初步檢驗結果，並未檢出施用嗎啡之陽
    性反應，此有臺中縣衛生局檢驗尿水報告書一份在卷可稽，且查閱被告甲○○之
    前科紀錄，並無施用第一級毒品海洛因之行為，此有臺灣高等法院被告全國前案
    紀錄表一份、臺灣高等法院檢察署刑案紀錄簡覆表一份在卷為憑，再者，被告甲
    ○○持有第一級毒品海洛因之可能原因，或係為供施用，或係單純持有，或係為
    圖販售圖利，或係為供轉讓等等不一而足，自難逕以查扣得如附表編號三三所示
    之第一級毒品海洛因即行認定被告甲○○施用第一級毒品海洛因之犯行，是以，
    被告甲○○供稱施用第一級毒品海洛因部分，僅有被告甲○○之唯一自白，在無
    其他強而有力之補強證據以資佐證下，自難憑以認定被告甲○○確有施用第一級
    毒品之犯行，本院經審理結果，認為依據現有事證，僅能認定被告甲○○持有第
    一級毒品海洛因之犯行。另被告甲○○為減省購置第二級毒品安非他命施用之金
    錢耗費，乃思以購置劣質之安非他命自行加工為優質之安非他命後，供己施用兼
    圖販售圖利，則被告甲○○即有販售第二級毒品安非他命以圖利之意圖，又被告
    甲○○雖未及將加工後之安非他命再行賣出，惟因「販賣」之成立，僅以營利為
    目的，而有販入或售出之行為僅足，並不以經販售成功為要，被告甲○○於起意
    改良劣質安非他命之初，即以日後販售之意思，向不詳姓名年籍「阿青」之成年
    男子販入一公斤之安非他命之際，業已充足於「販賣」之構成要件，換言之，販
    賣並不以有販售行為為限，僅有販入或售出之行為均屬之，則被告甲○○為圖販
    售而販入之行為，即已該當於販賣既遂之構成要件事實，自應令負販賣第二級毒
    品安非他命之犯行，而非僅係單純之意圖販賣而持有之犯行。再者，被告甲○○
    於販入第二級毒品安非他命後，雖有加工改良之行為，惟所謂「製造」者，係指
    使原有之原料發生質變，或就原有原料加以化合另成新品劑之行為，亦即將原料
    提煉，經由化學變化而化合成毒品之行為，始屬之，被告甲○○最初所販入者，
    即係屬第二級毒品安非他命，僅係品質、成分較為低劣，被告甲○○再藉由自行
    加工改良之過程，將其純度提高，增加其價值，加工前後之標的物，均係屬第二
    級毒品安非他命，僅係品質之差異，顯與「製造」之概念，原料與成品係屬截然
    不同之物之情形不相符合，尚難該當於製造之構成要件。本件事證已臻明確，被
    告甲○○犯行，洵堪認定。
二、查：毒品危害防制條例業於八十七年五月二十日經總統公布施行，並於八十七年
    五月二十二日生效，並將海洛因、安非他命分別列為毒品危害防制條例第二條第
    二項第一款、第二款所稱之第一級、第二級毒品。被告甲○○向不詳姓名年籍綽
    號「阿河」之成年男子購買第一級毒品海洛因而非法持有，核其所為，係犯毒品
    危害防制條例第十一條第一項之持有第一級毒品罪。又被告甲○○意圖販售第二
    級毒品安非他命，而向不詳姓名年籍綽號「阿青」之成年男子販入劣質之安非他
    命，進行加工，提高品質，欲行販售與他人圖利，核其所為，係犯毒品危害防制
    條例第四條第二項之販賣第二級毒品罪。公訴人認被告甲○○意圖販賣第二級毒
    品安非他命，而向不詳姓名年籍綽號「阿青」之成年男子販入劣質安非他命後加
    以加工製造成安非他命之行為，係犯毒品危害防制條例第四條第二項之製造第二
    級毒品罪、第五條第二項之意圖販賣而持有第二級毒品罪，經本院審理結果，認
    為被告甲○○係為供己施用並兼出售之營利意圖，而販入劣質安非他命，且被告
    甲○○係將劣質安非他命之品質，經過自行加工之程序，提高其品質，並非將單
    純之原料製造成第二級毒品安非他命，業如前述，則被告甲○○之行為自與製造
    第二級毒品罪及意圖販賣而持有第二級毒品罪之構成要件不相符合，應係該當於
    販賣罪之構成要件，基於社會基本事實同一之前提下，爰予變更起訴法條。次查
    ：被告甲○○曾於八十年間，因違反麻醉藥品管理條例案件及誣告罪，經臺灣臺
    北地方法院分別判處有期徒刑五年六月、七月，合併定其應執行刑為有期徒刑六
    年確定，八十一年二月二十六日入監執行，八十三年二月七日假釋出監，八十六
    年一月七日縮刑期滿視為執行完畢，此有臺灣高等法院被告全國前案紀錄表、臺
    灣高等法院檢察署刑案紀錄簡覆表、臺灣臺中地方法院檢察署刑案資料查註紀錄
    表各一份在卷足按，被告甲○○前受有期徒刑之執行完畢後，五年以內再犯有期
    徒刑以上之二罪，各為累犯，應依刑法第四十七條之規定，加重其刑。爰審酌被
    告甲○○沈迷毒品，不知悔悟，復為減少施用毒品之開銷及貪圖不法之利益，竟
    思以投機取巧之手段，販入劣質安非他命進行加工改良，提高品質後，再行販售
    圖利，藉以獲取不法所得，無視於毒品對於民眾身心健康之戕害及國家對於杜絕
    毒品犯罪之禁令，為圖一己私利，販售毒品與不特定之人，助長毒品氾濫，有損
    社會善良風氣，造成民眾安寧秩序之危害，其行可議，惟被告甲○○犯罪後，業
    經坦承犯行，犯後態度良好，公訴人具體求刑十二年六月併科罰金五十萬元，本
    院認屬過重等一切情狀，分別量處如主文所示之刑並合併定其應執行之刑，以示
    懲儆。
三、扣案如附表編號三一、三二所示之安非他命、如附表編號三四所示之安非他命結
    晶，係屬毒品危害防制條例第二條第二項第一款所稱之第一級毒品，扣案如附表
    編號三三所示之海洛因，係屬毒品危害防制條例第二條第二項第二款所稱之第二
    級毒品，不問屬於被告甲○○與否，爰依毒品危害防治條例第十八條第一項之規
    定，併予諭知沒收銷燬之。又扣案如附表編號二、三、四所示之過濾器、如附表
    編號五、六所示之小型三角過濾器、如附表編號七所示之結晶盤、如附表編號五
    二所示之塑膠漏空器皿（紅色）、如附表編號五五所示之塑膠漏空器皿（白色）
    、如附表編號五八所示之塑膠鏟子、如附表編號五九所示之攪拌勺子、如附表編
    號六一所示之塑膠手套、如附表編號六二之吸水宣紙，含有第二級毒品安非他命
    殘渣，無從析離，應整體視為第二級毒品安非他命；扣案如編號六十所示之塑膠
    器皿，含有第一級毒品海洛因殘渣，無從析離，應整體視為第一級毒品海洛因；
    如附表編號四四所示之磅秤、如附表編號五三所示之塑膠勺子，含有第一級毒品
    海洛因及第二級毒品甲基安非他命殘渣，無從析離，應整體視為第一級毒品海洛
    因、第二級毒品安非他命，分別係屬毒品危害防制條例第二條第二項第一款、第
    二款所稱之第一級、第二級毒品，不問屬於被告甲○○與否，爰依毒品危害防治
    條例第十八條第一項之規定，併予諭知沒收銷燬之。又扣案如附表編號二四、二
    五所示之磅秤、如附表編號三六所示之小型封口機、如附表編號三七、三八所示
    之封口機、如附表編號四一所示之大型封口機、如附表編號四二所示之天平秤、
如附表編號四三所示之天平用法碼、如附表編號四五所示之安非他命分裝罐、如
    附表編號四六所示之夾藏安非他命香菸空盒、如附表編號四七所示之安非他命分
    裝罐、如附表編號四八所示之大小夾鏈袋、如附表編號四九所示之包裝袋，係被
    告甲○○所有，供販售第二級毒品安非他命所用之物，業經被告甲○○供承在卷
    ，爰依毒品危害防制條例第十九條第一項之規定，併予諭知沒收。至於扣案如附
    表編號一所示之過濾器、如附表編號八所示之添加劑、如附表編號九所示之乙醇
    、如附表編號十所示之添加物（桂花香料）、如附表編號十一所示之咖啡因、如
    附表編號十二所示之添加物（碳酸水素）、如附表編號十三所示之美那粉、如附
    表編號十四所示之添加物（NaOH）、如附表編號十五所示之色素（紅色）、如附
    表編號十六、十七所示之試紙、如附表編號十八所示之海洛因添加物、如附表編
    號十九、二十所示之試管、如附表編號二一所示之濾紙、如附表編號二三所示之
    溫度計、如附表編號二六所示之研磨器、如附表編號二七所示之添加物（活性炭
    ）、如附表編號二八所示之海洛因添加物、如附表編號二九所示之安非他命添加
    物、如附表編號三十所示之不明結晶物、如附表編號三四所示之粉末、如附表編
    號三五所示之過濾器軟木塞、如附表編號三九所示之真空馬達、如附表編號四十
    所示之生壓器、如附表編號五十、五一所示之塑膠漏空器皿（紅色）、如附表編
    號五四所示之塑膠漏空器皿（白色）、如附表編號五六所示之塑膠漏空勺子、如
    附表編號五七所示之塑膠濾網、如附表編號六三所示之吸水宣紙、如附表編號六
    四所示之結晶盆、如附表編號六五所示之安非他命半成品，雖係被告甲○○所有
    ，然並非供被告甲○○持有第一級毒品海洛因、販賣第二級毒品安非他命所用之
    物，自無從併予諭知沒收，併此敘明。
據上論斷，應依刑事訴訟法第二百九十九條第一項前段、第三百條，毒品危害防制條
例第四條第二項、第十一條第一項、第十八條第一項前段、第十九條第一項，刑法第
十一條前段、第四十七條、第五十一條第五款，判決如主文。
中      華      民      國      九十一      年    九    月     十三     日
                                臺灣臺中地方法院刑事第六庭
                                        法  官  巫淑芳
右正本證明與原本無異。
如不服本判決，應於送達後十日內向本院提出上訴狀 （須附繕本） ，上訴於台灣高等
法院台中分院。
                                        書記官
中      華      民      國      九十一      年    九    月     十三     日
附錄論罪科刑法條：
毒品危害防制條例第四條：
製造、運輸、販賣第一級毒品者，處死刑或無期徒刑；處無期徒刑者，得併科新臺幣
一千萬元以下罰金。
製造、運輸、販賣第二級毒品者，處無期徒刑或七年以上有期徒刑，得併科新臺幣七
百萬元以下罰金。
製造、運輸、販賣第三級毒品者，處五年以上有期徒刑，得併科新臺幣五百萬元以下
罰金。
製造、運輸、販賣專供製造或施用毒品之器具者，處一年以上七年以下有期徒刑，得
併科新臺幣一百萬元以下罰金。
前四項之未遂犯罰之。
毒品危害防制條例第十一條：
持有第一級毒品者，處三年以下有期徒刑、拘役或新臺幣五萬元以下罰金。
持有第二級毒品者，處二年以下有期徒刑、拘役或新臺幣三萬元以下罰金。
持有專供製造或施用毒品之器具者，處一年以下有期徒刑、拘役或新臺幣一萬元以下
罰金。
